【裁判字號】    91,勞小上,5
【裁判日期】    921017
【裁判案由】    給付薪資等
【裁判全文】
臺灣臺中地方法院民事判決  九十一年度勞小上字第五號
    上  訴  人  甲○○
    被上訴人    台業公寓大廈管理維護股份有限公司
    法定代理人  莊碩鴻
    訴訟代理人  黃興洲
右當事人間請求給付薪資等事件，上訴人對於民國九十一年三月二十七日本院臺中簡
易庭九十年度中勞小字第三三號第一審小額民事判決提起上訴，本院於民國九十二年
九月二十六日辯論終結，判決如左：
    主      文
上訴駁回。
第二審訴訟費用新台幣壹仟零捌拾捌元由上訴人負擔。
    理      由
一、本件上訴人（即原告）起訴主張：上訴人自民國（下同）九十年四月二十六日起
    任職被上訴人派駐齊家關心大廈服務，直至九十年六月二十五日凌晨稍打瞌睡，
    讓被上訴人查到，斥責一番後，並排定上訴人於九十年六月二十九日至公司報到
    受訓，被上訴人經理高天才於該日即以指定站到辦公室門口外作禮儀訓練為藉口
    ，由上午八時三十分至下午五時三十分將上訴人罰站，罰站期間除吃飯休息二十
    分鐘外，近八小時都在罰站，高天才並警告威脅上訴人：敢離開一步，即予革職
    。上訴人乃於九十年七月九日依勞動基準法第十四條第一項第二款雇主代理人對
    於勞工，實施暴行或重大侮辱之行為之規定，通知公司離職，終止僱傭契約，被
    上訴人提出之僱傭契約書係變造，前頁上方之簽名，非上訴人所簽，次頁簽名為
    上訴人所簽，另上訴人之章蓋不清楚，又無騎縫章。被上訴人臺中分公司就其勞
    動契約、工作規則，均未依勞工法令標準規定訂立，並未向地方主管機關報備，
    又未經登記，私自無照營業多年，顯然違法，故不能適用勞動基準法第八十四條
    之一之規定，兩造訂立之僱傭契約書應屬無效，而九十年六月十四日店面住戶鐵
    門遭撞損一事，上訴人為此已受處分，而被上訴人迄今未予賠償，被上訴人所提
    供之文件，均與本事件無關，本事件係請求給付薪資等，非批評上訴人過失，其
    實上訴人於八十六年六月至八十八年六月三十日止，即已任職被上訴人公司，後
    有事離職，如表現不佳，不可能再復職，上訴人於九十年七月五日至七月七日服
    務於巴洛克王朝，七月八日、七月九日輪休，七月九日通知公司離職，何以該大
    廈主委於七月十日建議將上訴人調離？顯不實在。爰請求被上訴人給付積欠之七
    月份薪資八千六百四十元，被上訴人已於九十年十月二日撥入上訴人存摺五千一
    百三十九元，尚欠三千五百零一元；請求被上訴人發給資遣費以三個月計算，每
    月薪資二萬八千元，應發給資遣費七千元；請求被上訴人發給假日加班費：四月
    二十六日至七月九日應休例假日十七天，應發給例假日十七天，應發給例假日加
    班費一萬八千三百六十元；請求被上訴人發給超時加班費，四月份工作三日三十
    六小時，五月份工作二十六日三百一十二小時，六月份工作二十五日三百小時，
    七月份工作七日八十四小時，依每月工作時數一百八十小時計算，超時加班費計
    二百八十小時，應發給二萬五千二百元，被上訴人共計應給付原告五萬四千零六
    十一元等語。被上訴人則以：上訴人自九十年四月二十五日原派駐於臺中市齊家
    關心社區任管理員，自九十年六月十一日起即陸續發生違規行為，先於九十年六
    月十一日、六月十七日因服裝不整，且在櫃台上放置很多私人用品，同年六月十
    四日則於值勤時睡覺，致社區商店玻璃門、鐵門遭不明人士撞毀，未能即時發現
    處理，乃改派巴洛克王朝社區任職，詎才上班數日，即不假擅自曠職，由於上訴
    人擅自連續曠職三日以上，經被上訴人依法解聘，上訴人不得請求資遣費，上訴
    人亦無受暴行、凌虐之事，依兩造簽訂之僱傭契約書，約定原告每月工作時數為
    二百四十小時，超過之時數，加班費每小時九十元，上班時日即依輪值表值勤，
    不分平常日、假日，被告均依兩造約定，按月支付加班費及薪資，並無積欠等語
    資為抗辯。
二、原審判決上訴人敗訴，係以：(一)按依勞動基準法第三條之規定，如係該條規定之
    行業者，均適用勞動基準法之規定，並不以該行業登記為必要，再勞動契約乃以
    雙方之合意為要件，亦不以雇主行業有經登記為要件。故上訴人主張被上訴人公
    司未經登記，私自無照營業多年，顯然違法，不能適用勞動基準法第八十四條之
    一之規定，兩造訂立之僱傭契約書應屬無效云云，自屬無據。再上訴人主張被上
    訴人公司之有無登記，及被上訴人公司有無私自無照營業多年云云，均與本事件
    之認定無涉，合先敘明。(二)上訴人主張被上訴人應給付積欠上訴人九十年七月份
    之薪資三千五百零一元云云，惟被上訴人抗辯其業已給付等情，被上訴人就其抗
    辯並提出薪資計算表為證，上訴人亦自陳被上訴人於九十年十月二日有匯入上訴
    人帳戶五千一百三十九元等語，並據上訴人提出存摺為證。而上訴人仍主張被上
    訴人有積欠九十年七月份之薪資，然其並未提出計算標準以明被上訴人仍有何積
    欠，被上訴人此部分之抗辯，自堪信為真實。被上訴人既已給付上訴人九十年七
    月分之薪資，上訴人仍請求被上訴人給付該月薪資，即屬無據。(三)按勞動基準法
    第十四條第一項第二款、第四項雖規定：有情形之一者，勞工得不經預告終止契
    約：二、雇主、雇主家屬、雇主代理人對於勞工，實施暴行或有重大侮辱之行為
    者。第十七條規定於本條終止契約準用之。勞動基準法第十七條雖規定雇主依前
    條終止勞動契約者，應依左列規定發給勞工資遣費：一、在同一雇主之事業單位
    繼續工作，每滿一年，發給相當於一個月平均工資之資遣費。二、依前款計算之
    剩餘月數或工作未滿一年者，以比例計給之。未滿一個月者以一個月計。惟當事
    人主張有利於己之事實者，就其事實有舉證之責任；勞工有左列情形之一者，雇
    主得不經預告終止契約：六、無正當理由繼續曠工三日，或一個月內曠工達六日
    者；有左列情形之一者，勞工不得向雇主請求加發預告期間工資及資遣費：一、
    依第十二條或第十五條規定終止勞動契約者，民事訴訟法第二百七十七條前段、
    勞動基準法第十二條第一項第二款、第十八條第一款分別定有明文。本件上訴人
    雖主張其因為雇主代理人之被上訴人公司經理高天才對其罰站八小時之實施暴行
    或重大侮辱之行為，而通知公司離職，終止僱傭契約云云。然證人高天才於本院
    乃證述：「六月二十九日原告（按即上訴人）自己選之時間，說他要來公司，因
    我是經理，本來是由詹日昇副主任負責，但當天他很忙，我八時三十分進公司，
    遇到原告，原告當天是要到公司受訓，一直到九時十分止我將原告交給詹日昇，
    這期間我都與原告聊天，並無叫原告做任何事。沒有叫他罰站。十一點多詹日昇
    外出，我自己也不在，我當天有外出，確實時間我不記得」等語。再上訴人雖聲
    請訊問證人詹日昇，然該證人業在九十年十月二十五日於臺灣臺中地方法院檢察
    署九十年度偵字第一六九六一號妨害自由案件中證述：「六月二十九日去在職訓
    練是我先與甲○○溝通好的，六月二十八日事先幫他排休假，六月二十九日甲○
    ○比我先到公司，我到公司後讓他站在十九樓之公司門口做禮儀訓練，教他如何
    與人打招呼，之前齊家關心大廈之監委有去找他談事情，甲○○不理不睬，監委
    很不高興，在職訓練當天我交代他訓練四、五十分鐘可以去上廁所，有告訴他飲
    水機及廁所在那裡，四、五十分鐘間他都可以任意走動，當天早上我約十一點多
    去支援另外一個會議，就把這個訓練交給高天才」等語，是證人詹日昇無再重復
    傳訊之必要。另證人張松文、彭碧華亦於該日於前開偵查案件中證述：「我不知
    道他當天是在做在職訓練，我只看到他在門口走來走去，並對我說張副理好，我
    有與他打招呼，臉上不會很難看，當天我沒有看到高天才和他站在一起過。」；
    「看到他在門口，並跟我說小姐好，我沒有看到高天才罵他。」等語，證人王國
    亦在九十年十月九日於前開案件偵查中證述：「我上午八時三十分以前到公司
    ，約上午八時三十分甲○○進來，他與高天才坐在那邊聊天，之後詹日昇有來，
    事後的事我不太清楚等語。」亦有前開案件卷宗可憑。前開證人均僅能證明上訴
    人於九十年六月二十九日確實有至公司做禮儀訓練，並未能證明上訴人於該日有
    被高天才罰站八小時之情事，依上開民事訴訟法第二百七十七條前段之規定，即
    難認上訴人前開主張為真實，自難認為雇主代理人之高天才有對於上訴人實施暴
    行或有重大侮辱之行為者，是上訴人主張依勞動基準法第十四條第一項第二款之
    規定終止契約，即屬無據。而上訴人既自九十年七月十日之後，未至被上訴人公
    司辦理任何離職手續，亦未請假，即未到職，則被上訴人抗辯由於上訴人擅自連
    續曠職三日以上，經被上訴人依法解聘，即屬有據。故被上訴人公司以上訴人前
    開連續曠職三日以上之行為，解僱上訴人，終止勞動契約，揆諸前開說明，即無
    須給付資遣費，上訴人原告之請求資遣費，為無理由。(四)按工資由勞雇雙方議定
    之。但不得低於基本工資，勞動基準法第二十一條第一項定有明文。是於不低於
    基本工資之前提下，工資得由勞雇雙方為議定。又經中央主管機關核定公告下列
    工作者，得由勞雇雙方另行約定，工作時間、例假、休假、女性夜間工作，並報
    請當地主管機關核備，不受第三十條、第三十二條、第三十六條、第三十七條、
    第四十九條規定之限制。一、監督、管理人員或責任制專業人員。二、監視性或
    間歇性之工作。三、其他性質特殊之工作。勞動基準法第八十四條之一第一項定
    有明文。查本件上訴人既係大樓管理安全維護工作，其工作性質係屬監視性工作
    ，自應適用勞基法第八十四條第一項之規定，合先敘明。再按從事監視性、間歇
    性工作之工廠守衛，與必須持續密集付出勞力之生產線上勞工，二者工作性質有
    別，為顧及勞雇雙方整體利益及契約自由原則，並落實勞動基準法第二十一條第
    一項及第三十二條第四項但書之規定，職司守衛之勞工，如已同意例休假日及平
    時之工作時間逾八小時所約定之工資，又未低於基本工資加計延時工資及例休假
    日之工資總額時，並不違反勞動基準法之規定，勞雇雙方自應受其拘束，勞方事
    後即不得任意翻易，更行請求延時及例休假日之加班工資，此有最高法院八十五
    年台上字第一九七三號判決可資參照。是縱勞雇雙方於此就工作時間、例假及休
    假之約定，未報請當地主管機關核備，只要其約定並不違反勞動基準法之規定時
    ，勞雇雙方即應受其拘束，勞方事後即不得任意翻易。查兩造就上訴人之薪資乃
    約定每月為二萬元，每月工作時間為二百四十小時，有被上訴人提出之僱用契約
    書可憑。而雖上訴人復主張被上訴人提出之僱傭契約書係變造，前頁上方之簽名
    ，非上訴人所簽，次頁簽名為上訴人所簽，另上訴人之章蓋不清楚，又無騎縫章
    云云。然該契約書並看不出有變造情事，且上訴人既於該契約書上簽名，又空口
    否認該契約書之真正，主張該契約書為變造云云，自無可信。依現行行政院所規
    定之基本工資為一萬五千八百四十元，基本工時為雙週八十四小時，上訴人加倍
    之例假日工資應為二千一百一十二元（即一萬五千八百四十元除以三十天乘以四
    天），延時加給之工資應為二百六十四元（即一萬五千八百四十元除以三十天除
    以八小時乘以1／3乘以十二 (60－48)小時）足見系爭勞動契約所約定之工資二
    萬元，已高於基本工資加上例休假日及延時工資之總額即一萬八千二百一十六元
    ，且雙方所約定之勞動條件並不低於勞動基準法所規定之最低標準，勞雇雙方自
    應受其約束。上訴人復起訴請求被告應給付原告任職期間例假日工資，顯屬無據
    。(五)如前所述，系爭勞動契約所約定之每月工資二萬元，已高於基本工資加上例
    休假日及延時工資之總額，且兩造所約定之勞動條件並不低於勞動基準法所規定
    之最低標準，勞雇雙方自應受其約束。而依前開僱用契約書所載，兩造並約定加
    班費為每小時九十元，再被上訴人抗辯其就上訴人每月之加班費業已給付等情，
    亦據其提出薪資計算表為據，亦未據上訴人爭執，亦堪認為真實，是上訴人仍請
    求被上訴人給付超時加班費二百八十小時計二萬五千二百元云云，亦屬無據。
    (六)從而，上訴人請求被上訴人給付積欠之七月份薪資三千五百零一元；依勞動基
    準法第十七條規定請求被上訴人發給資遣費七千元；請求被上訴人發給假日加班
    費一萬八千三百六十元；並請求被上訴人發給超時加班費二萬五千二百元，均無
    理由，均應駁回等詞，為其判斷基礎。
三、本件上訴人提起本件上訴係以：(一)勞動基準法第一條：為規定勞動條件最低標準
    ，保障勞工權益，加強勞雇關係，促進社會與經濟發展，特制定本法，本法未規
    定者，適用其他法律之規定。在明示勞動基準法之優先性，舉凡本法已有明定之
    事項，應優先適用，若勞動基準法無規定之事項，始能用其他法律之規定。如勞
    動契約已有明文規定之事項，不再適用民法有關僱傭契約之規定。(二)被上訴人之
    營業項目為公寓大廈管理服務業，依行政院勞工委員會九十一年三月八日勞動一
    字第０九一００一０一一三號函所示：公寓大廈管理維護公司如非屬保全業，其
    保全人員尚非本會依勞動基準法第八十四條之一核定公告之工作者。故被上訴人
    不得以勞動基準法第八十四條之一規定作為勞雇雙方之約定，其並受同法第三十
    條、第三十二條、第三十六條、第三十七條、第四十九條規定之限制。故上訴人
    可依同法第三十六、第三十七條、第三十二條之規定，申領補發例假日加班費、
    超時加班費，並依同法第三十九條規定：第三十六條所定之例假、第三十七條所
    定之休假，工資應由雇主照給。雇主經徵得勞工同意於休假日工作者，工資應加
    倍發給。(三)依被上訴人公司薪資計算表記載，九十年七月份上訴人工作十天，給
    與五千四百八十四元，扣除勞保費給與五千一百三十九元。則上訴人係於七月八
    日離職，即七月份工作七天，為何發給十天之薪資？上訴人應徵時，經理高天才
    告知老員工每小時工作以九十計算，故原告七月份工作七天，含六月二十九日被
    處罰一天計算共計八天，每天十二小時以每小時九十元計算為一千零八十元，八
    個工作日計算應給與八千六百四十元，被上訴人積欠上訴人薪資拖延至九十年十
    月二日給付五千一百三十九元，尚千九十年七月薪水三千五百零一元。若依照被
    上訴人違反僱傭契約規定扣除七天薪資四千五百七十六元，只剩六百二十三元，
    上訴人於九十年九月十三、十月三十一日申請勞資調解時，被上訴人均未提出說
    明，後於九十一年一月七日才於本院提出答辯說明，倘使被上訴人無違法情事或
    另有隱情，大可直接發給上訴人七月份薪資六百二十三元，其為何於九十年九月
    二十一日發存證信函通知上訴人領薪水，又於十月二日轉入上訴人帳戶七月份薪
    資五千一百三十九元，由此可見，被上訴人經理高天才確實對上訴人有失當處分
    之行為。(四)勞動基準法第五條規定雇主不得以強暴、脅迫、拘禁或其他非法之方
    法，強制勞工從事勞動。所謂強暴，不以直接實施暴力於勞工為必要，即間接施
    於物體，而影響勞工自由意識者，亦屬之；脅迫者係以加害之旨通知勞工，使心
    生畏怖心理者。此二項皆不須勞工至不能抗拒或完全喪失自由意識，只須對勞工
    自由意識發生影響為已足。故被上訴人經理高天才叫上訴人站於辦公室門外，作
    禮儀訓練，並警告如離開一步即予格職（上訴人當天向經理高天才報到，即遭罰
    站於辦公室門口近八小時），上訴人依勞動基準法第十四條第二項規定，雇主、
    雇主家屬、雇主代理人對於勞工實施暴行或有重大侮辱之行為者，勞工得不經預
    告終止勞動契約，並準用第十七條發給資遣費。並非上訴人無故曠職三日，雇主
    得不經預告終止契約。(五)有關臺灣臺中地方法院檢察署九十年度偵字第一六九六
    一號妨害自由案件中證人之證述都事同事之間相互串證，尤其詹日昇於九十年八
    月即被被上訴人革職，依常情豈會回來作證，而每位同事為了保住飯碗，都作偽
    證，每人都說上訴人可走動，意圖為高天才脫罪，原審僅憑被上訴人方面片面之
    詞，論定上訴人請求無據，並推斷上訴人擅自連續曠職三日以上，經被上訴人依
    法解聘，係屬有據，難令上訴人心服。(六)兩造僱佣契約書第二條：工作時間、地
    點：一、乙方每月之工作時數為二百四十小時（依輪值表簽到表計算欣資，不分
    平常假日），如有填寫加班意願調查表，則必須依調查表條件加班，不得拒絕，
    否則以違約論，甲方有權逕予解約。）上訴人至被上訴人公司上班，從未填寫加
    班意願調查表，必須以輪值表值勤，強制上訴人加班，每日十二小時，每月超過
    三百小時以上，顯然違反勞動基準法第四十二條及同法施行細則第七條但書之規
    定。原審指稱被上訴人未低於基本工資，並依僱用契約書所載，認上訴人請求被
    上訴人給付超時加班費二百八十小時計二萬五千二百元，亦屬無據等語，然上訴
    人請求之加班費，係依勞動基準法第二十四條、第三十二條、第三十九條之規定
    而請求，於法有據。(七)原判決理由指出上訴人係大樓管理安全工作，其工作性質
    屬監視性、間歇性工作。然原告任職大樓管理工作者，所作工作非監視性、間歇
    性之性質，其工作範圍如下：訪客登記、代領郵件、巡邏社區、保管物品、交通
    指揮、停車場管理、物品進出管制、人員意外之預防與安全、緊急狀況應變處理
    、通知住戶、主委、協調聯絡廠商進駐進行維修保養器材‧‧‧，故該工作非勞
    動基準法第八十四條之一經中央主管機關核定公告之工作者等語為其論據。
四、按本件被上訴人係屬公寓大廈管理維護公司，依法非屬保全業，故被上訴人公司
    之人員非屬行政院勞工委員會所核定公告勞動基準法第八十四條之一之工作者，
    然查，因本件與上訴人簽定僱用契約書者，除被上訴人公司外，尚有台業保全股
    份有限公司（見卷附之九十年四月二十三日僱用契約書），而保全業之保全人員
    則屬行政院勞工委員會於八十七年七月二十七日以勞動二字第０三四五九０號公
    告核定為屬勞動基準法第八十四條之一之工作者乙節，有行政院勞工委員會九十
    一年八月二十八日勞動二字第０九一００四三七一０號函在卷可參，則台業保全
    股份有限公司既係經營保全業，其所聘用之保全人員，係屬勞動基準法第八十四
    條之一所稱之工作者乙節，自不待言。經查：
  (一)本件有爭執者，係系爭僱用契約書是否為真正？經查就系爭僱用契約書，上訴人
    雖否認有簽寫之，然查：1.就系爭僱用契約之真正與否，上訴人於原審曾陳稱：
    「僱用契約書係變造，前頁上方之簽名，非原告（按即上訴人）所簽，次頁簽名
    為原告所簽」等語（見上訴人九十一年一月三十日民事答辯狀），其後經本院於
    九十二年九月二十六日言詞辯論期日中提示系爭僱用契約書供上訴人辨識，上訴
    人初陳稱：「契約書上有關於我的簽名應該不是我的，因我的字應該沒有那麼小
    。」等語，後再提示上訴人自認有簽名之保證書及員工履歷表原本供上訴人與系
    爭僱用契約書比對，上訴人復陳稱：「我忘記契約書是不是我簽的，我出過車禍
    ，頭腦有受過傷」等語，而經本院當庭勘驗，系爭契約書與保證書及員工履歷表
    上有關上訴人之簽名，其筆跡運勢相類，未有顯著不同，足認上訴人否認其有簽
    寫系爭僱用契約書云云，為避重就輕之詞；2.再參酌上訴人九十一年五月十六日
    所提上訴補充理由狀亦直接引用系爭契約書第二條之內容充當其上訴理由，且於
    九十一年十一月十三日準備程序中上訴人對其同時受僱於被上訴人公司及台業保
    全股份有限公司之事實，亦表示不爭執等情，益足認定系爭僱用契約書確屬真正
    。
  (二)承上所述，上訴人既有簽訂系爭僱用契約，則上訴人之身分除係被上訴人公司之
    職員外，其同時自兼具有台業保全股份有限公司之保全人員之身分，至於是否屬
    行政院勞工委員會於八十七年七月二十七日以勞動二字第０三四五九０號公告核
    定為屬勞動基準法第八十四條之一之工作者（保全業之保全人員），應以其工作
    性質及僱佣人公司之業務屬性而論，不以受聘名稱為要，亦即保全公司聘僱保全
    人員，是否以「保全員」之名義稱之，或係如本件係以「安勤員」之名義稱之，
    均不影響該契約當事人（即本件上訴人）所具有之保全人員之身分。
  (三)綜上所述，原審判決理由所謂「原告（即上訴人）既係大樓管理安全維護工作，
    工作性質係屬監視性工作，自應適用勞基法第八十四條第一項之規定」等語，因
    被上訴人公司屬公寓大廈管理維護公司，非屬保全公司之故，其論斷雖有未當，
    然因本件依兩造所簽訂之僱用契約書所載，可知上訴人身分實同時兼具有保全人
    員之身分，則依法其亦屬勞動基準法第八十四條之一之工作者，故原審所認定上
    訴人有勞動基準法第八十四條之一之適用，進而依法換算出上訴人之薪資並未低
    於勞動基準法所規定基本工資之標準，核無違法之處。故上訴人上訴理由以原審
    認定其屬勞動基準法第八十四條之一之工作者，適用法律有誤云云，尚有誤會，
    而無足取。則原審就此部分適用法律均無違誤，本件上訴人就此部分之上訴，為
    無理由。
五、本件上訴人其他上訴理由並未具體指出原判決有違背何等法規之處，亦未指出依
    訴訟資料可認為原判決有違背法令之具體事實，其僅就原審取捨證據、認定事實
    之職權行使指摘原判決不當，就此部分，其上訴均無理由，應予駁回。
六、據上論結，本件上訴為無理由，依民事訴訟法第四百三十六條之三十二第二項、
    第四百四十九條第一項、第七十八條、第四百三十六條之三十二第一項、第四百
    三十六條之十九第一項，判決如主文。
中      華      民      國    九十二    年      十      月      十七    日
                                    臺灣臺中地方法院民事第三庭
~B審判長法官  張瑞蘭
~B法      官  林慧貞
~B法      官  李悌愷
右為正本係照原本作成
不得上訴
中      華      民      國    九十二    年      十      月      十七    日
~B法院書記官  洪加芳


司法院資訊處製作；財團法人民間司法改革基金會備份。
